# 请教陈版主，存在重多小额客户的应收账款函证

提问人：安 830511830511 时间：2020-01-08 15:32:22
背景描述：
一审计客户，从事服务业，主营业务为客户提供安全评价服务，合同金额集中在 5 万元以下，存在少量大额合同，应收账款每年末约为 5000 户以上，户均应收金额不足 2 万元，如按金额重大进行选样函证，函证金额占总体比可能不足20%，远达不到其他客户的函证比例；另外，因客户群体有些对函证不理解，无法有效回函。
求助：
鉴于客户的情况，每年函证账户重多，但函证比例较低；部分客户不具备回函能力，导致回函比较也很低，项目组通过电话催函，二次发函等措施，仍未能解决回函率低的情况。
针对此类客户，是否有其他方式和函证结合确认应收账款？或是否有其他的方式抽函，而达到确认应收账款的方法？

回答人：chenyiwei
根据《中国注册会计师审计准则问题解答第 2 号——函证（ 2019 年修订）》，
注册会计师可以考虑下列因素，以确定是否选择函证程序作为实质性程序：
1.被询证者对函证事项的了解。如果被询证者对所函证的信息具有必要的了解，其提供的回复可靠性更高。
2.预期被询证者回复询证函的能力或意愿。例如，在下列情况下，被询证者可能不会回复，也可能只是随意回复或可能试图限制对其回复的依赖程度：
（ 1 ）被询证者可能不愿承担回复询证函的责任。
（ 2 ）被询证者可能认为回复询证函成本太高或消耗太多时间。
（ 3 ）被询证者可能对因回复询证函而可能承担的法律责任有所担心。
（ 4 ）被询证者可能以不同币种核算交易。
（ 5 ）回复询证函不是被询证者日常经营的重要部分。
3.预期被询证者的客观性。注册会计师应当向独立于被审计单位管理层的第三方函证，在应对舞弊风险的情况下尤其如此。如果被询证者是被审计单位的关联方，则其回复的可靠性会降低。
对于此类大量面对小客户的情况，函证执行的难度较大，可能更多地采用其他实质性程序进行替代，并需关注内控有效性。函证程序的覆盖面（户数和金额比例）对此类企业可能并不适用一般的要求。你可以查阅一下存在类似情况的IPO企业的反馈意见回复，了解其具体是如何处理的，可以被监管机构接受。